【裁判字號】    99,事聲,4
【裁判日期】    990114
【裁判案由】    聲明異議
【裁判全文】
臺灣嘉義地方法院民事裁定               99年度事聲字第4號
異  議  人
即  債權人  京城商業銀行股份有限公司
法定代理人  丁○○
相  對  人  蔡姍玫（即金星工程行）
            丙○○
            乙○○
            甲○○
上列異議人與債務人乙○○等間給付借款強制執行事件，異議人
對本院民事執行處司法事務官中華民國98年12月24日98年度司執
字第34208號民事裁定，聲明異議，本院裁定如下：
    主  文
異議駁回。
聲明異議費用由聲明異議人負擔。
    理  由
一、按強制執行事件，由法官或司法事務官命書記官督同執達員
    辦理之。本法所規定由法官辦理之事項，除拘提、管收外，
    均得由司法事務官辦理之。強制執行法第3 條及法院組織法
    第17條之2 第1 項第2 款分別定有明文。又當事人或利害關
    係人，對於執行法院強制執行之命令，或對於執行法官、書
    記官、執達員實施強制執行之方法，強制執行時應遵守之程
    序，或其他侵害利益之情事，得於強制執行程序終結前，為
    聲請或聲明異議；前項聲請或聲明異議，由執行法院裁定之
    。亦為強制執行法第12條第1 項、第2 項所明定。則依上開
    條文規定，司法事務官於強制執行程序中就當事人或利害關
    係人依第12條所為之聲請或聲明異議，自得立於執行法院之
    地位先為准駁之裁定（處分）。次按司法事務官處理事件所
    為之處分，與法院所為者有同一之效力。當事人對於司法事
    務官處理事件所為之終局處分，得於處分送達後10日之不變
    期間內，以書狀向司法事務官提出異議。司法事務官認前項
    異議有理由時，應另為適當之處分；認異議為無理由者，應
    送請法院裁定之。法院認第一項之異議為有理由時，應為適
    當之裁定；認異議為無理由者，應以裁定駁回之。民事訴訟
    法第240條之3及第240條之4亦分別定有明文。查本件聲明異
    議人（下稱異議人）就本院民事執行處司法事務官於民國98
    年12月24日以98年度司執字第34208號執行事件裁定駁回其
    聲請強制執行之終局處分，聲明不服提起異議，是本院自應
    依法就民事執行處司法事務官所為之處分，審究異議人之異
    議有無理由，合先敘明。
二、異議意旨略以：訴外人陳玉仙於97年3月2日逝世，陳玉仙之
    繼承人即相對人丙○○、乙○○、蔡姍玫、甲○○均未聲明
    拋棄或限定繼承，則應繼承陳玉仙之一切權利義務，本案執
    行標的物即「嘉義市○○○段保安小段783之7地號土地、
    629 建號建物」為陳玉仙之遺產，繼承人丙○○於97年9月
    19日因分割繼承取得所有權後，於98年1月10日再以買賣為
    原因過戶於繼承人蔡姍玫，蔡姍玫復於98年3月30日贈與繼
    承人乙○○（聲明異議狀誤載為「甲○○」），其等均為陳
    玉仙之繼承人，需就被繼承人陳玉仙之遺產範圍內清償債務
    ，業經本院98年度訴字第384號判決確定在案，上開不動產
    為陳玉仙之遺產，是司法事務官認定異議人之請求無理由並
    駁回異議人之強制執行聲請，即有違誤，爰依法聲明異議，
    求為廢棄原裁定等語。
三、按執行法院對於強制執行事件，認有調查之必要時，得命債
    權人查報，或依職權調查之，強制執行法第19條第1項定有
    明文。又執行機關於實施強制執行之際，對強制執行之財產
    ，是否為債務人之責任財產，固應調查認定，惟為達迅速執
    行之目的，執行機關應以形式主義為其調查認定之依據，申
    言之，執行機關應依財產之外觀，認定是否屬於債務人之責
    任財產，無庸確實調查該財產實體上是否為債務人所有。再
    按，強制執行事件之當事人，依執行名義之記載定之。應為
    如何之執行，則依執行名義之內容定之，最高法院63年台抗
    字第376號判例意旨參照。
四、經查：
(一)、本件異議人持本院98年度訴字第384號判決及其確定證明為
    執行名義，聲請對債務人乙○○之不動產強制執行，惟上開
    判決主文第1項係載明：「被告丙○○、乙○○、甲○○於
    被繼承人陳玉仙之遺產範圍內與被告蔡姍玫即金星工程行應
    連帶給付原告新台幣1129,423元，及如附表利息欄及違約金
    欄所示之利息及違約金」。由上開主文之記載可知，債權人
    僅得對債務人乙○○於其繼承陳玉仙之遺產範圍內聲請強制
    執行。
(二)、異議人聲請執行之標的物即「嘉義市○○○段保安小段783
    之7地號土地、629建號建物」雖曾為陳玉仙所有，然陳玉仙
    去世後，由繼承人丙○○分割繼承取得所有權，丙○○再於
    98年1月10日以買賣為原因辦理所有權移轉登記予相對人蔡
    姍玫，蔡姍玫復於98年3月30日以贈與為原因辦理所有權移
    轉登記予相對人乙○○等情，有分割協議書、嘉義市地政事
    務所異動引所、土地及建物登記謄本在卷可參。是就土地登
    記簿謄本之記載觀之，系爭房地現為相對人乙○○所有，且
    相對人乙○○乃因相對人蔡姍玫之贈與而取得所有權，並非
    因繼承取得系爭房地所有權，系爭房地對相對人乙○○而言
    已非陳玉仙之遺產。至於相對人丙○○、蔡姍玫及乙○○間
    之所有權移轉行為，是否有得撤銷或塗銷之之情事，則已涉
    實體上爭執，非本案強制執行事件所得判斷之範圍。
(三)、綜上，系爭房地就外觀形式上判斷乃相對人乙○○因贈與而
    取得，並非因繼承而取得之陳玉仙遺產，異議人欲對相對人
    乙○○之固有財產執行，顯已非執行名義所許之範圍。原裁
    定揆諸首開規定，因而駁回異議人強制執行之聲請，尚無不
    合，異議人猶執前詞指摘原裁定為不當，聲明廢棄，為無理
    由，應予駁回。
五、爰依民事訴訟法第240之4條第3項後段，裁定如主文。
中    華    民    國    99    年    1     月    14   日
                  民事第三庭        法  官  洪嘉蘭
以上正本係照原本作成。
如對本裁定抗告須於裁定送達後10日內向本院提出抗告狀，並應
繳納抗告費新台幣1,000 元。
中    華    民    國    99    年    1     月    14   日
                                    書記官  陳昭煌

司法院資訊處製作；財團法人民間司法改革基金會備份。
